【裁判字號】    95,訴,571
【裁判日期】    950602
【裁判案由】    確認證書偽造
【裁判全文】
臺灣臺中地方法院民事判決  95年度訴字第571號
原      告  乙○○
被      告  甲○○
訴訟代理人  張績寶律師
複  代理人  張瓊文律師
            湯博任
當事人間確認證書偽造事件，本院於民國95年5月19日言詞辯論
終結，判決如下：
    主      文
原告之訴駁回。
訴訟費用由原告負擔。
    事實及理由
一、本件原告起訴主張：明輪工業股份有限公司（下稱明輪公司
    ）於民國77年底改由原告獨自經營，訴外人涂錦標於78年間
    將明輪公司之大小章親交原告掌管，且涂錦標生前於明輪公
    司持有4,350股之股份，未曾因轉讓而變動。嗣涂錦標於88
    年4 月19日間死亡後，明輪公司經由股東會之決議，共推兩
    造之生母涂璉霧擔任董事長。詎料被告於88年7月間，竟持
    偽造之「股權讓渡書」，主張涂錦標生前已將所持有之明輪
    公司股份中之1, 400股轉讓予被告而入主明輪公司擔任董事
    。惟涂錦標生前未曾將此事告知他人，原告直至88年11月間
    ，經由調閱公司登記資料後，始知悉此一「讓渡」情事，且
    被告未依明輪公司章程之規定於82年2月間受讓股份時即會
    同涂錦標辦理股權過戶手續，竟遲至88年7月間藉訴外人涂
    琍琍照顧涂璉霧便於取得印鑑、證件之際，始辦理股權過戶
    ，時機可疑，加以被告亦不曾提示「讓渡對價」證明文件予
    人參閱等諸多疑點，原告乃於88年11月間，依法召集明輪公
    司之股東臨時會，本擬決議不承認此一「讓渡」之效力，但
    因考量被告於88年11月間已向主管機關為變更登記及維護涂
    璉霧之聲譽，故僅能期待被告自動回復原狀，惟被告遲未回
    復此一不確定之狀態，致造成其他股東、繼承人之權利減損
    ，就此不確定之狀態，實有以確定判決除去之必要，爰依民
    事訴訟法第247條，提起本件確認之訴等語。並聲明: 請求
    確認被告持有之涂錦標於82年2月9日將所持有明輪公司股份
    4,350股中之1,400股轉讓予被告之股權讓渡書係偽造。
二、被告則以: 按確認法律關係之訴，非原告有即受確認判決之
    法律上利益者，不得提起之；確認證書真偽或為法律關係基
    礎事實存否之訴，亦同。前項確認法律關係基礎事實存否之
    訴，以原告不能提起他訴訟者為限。民事訴訟法第247條第1
    、2項定有明文。經查，原告雖主張係提起確認證書偽造之
    訴，然依其聲明、事實及理由，原告所言之證書係指股權讓
    渡書，惟股權讓渡書應係一契約，並非證書，為一法律行為
    ，原告竟捨其他訴訟途徑不用，逕提起確認讓渡書偽造之訴
    ，實有欠缺權利保護之必要。況該股權讓渡書上另有涂錦標
    所捺之指印，且業經涂璉霧、林益堂律師擔任見證而屬真實
    等語資為抗辯。並聲明: 請求駁回原告之訴。
三、得心證之理由
  (一)兩造不爭執之事實、證據：
    明輪工業於88年7月25日召開股東臨時會決議由涂璉霧擔任
    董事長。
  (二)兩造爭執之事項：
    1.就系爭股權讓渡書，原告是否可以提起本件確認之訴？
    2.系爭股權讓渡書是否係偽造？
  (三)本院之判斷:
    1.被告雖主張: 原告所言之證書係指股權讓渡書，惟股權讓
      渡書應係一契約，並非證書，為一法律行為，原告既得提
      起其他訴訟，竟提起確認讓渡書偽造之訴，實欠缺權利保
      護之必要云云。經查系爭讓渡書，雖代表一法律關係之成
      立，但形式上係證明債權讓與契約之法律關係存在之證書
      ，故原告依民事訴訟法第247條之規定，提起本件確認之
      訴，並無不合，先以敘明。
    2.原告主張自77年底明輪公司改由原告獨自經營後，涂錦標
      於78年起即將明輪公司之大小章親交原告掌管，連涂錦標
      亦未能取得印章，系爭股權讓渡書及其上之印章應係偽造
      云云。經查：
      (1)被告聲請訊問之證人林益堂律師於本院95年5月19日言
        詞辯論期日到庭結證：系爭股權讓渡書係82年間涂錦標
        、涂璉霧為轉讓股權予甲○○而委請伊製作，當時該2
        人至事務所陳述內容，由伊協助整理、打字後再由涂錦
        標、涂璉霧自行蓋上印章、指印，伊則在該讓渡書上蓋
        職章，伊不可能偽刻印章盜蓋，且當時2人尚未中風，
        身體狀況良好，甚且告訴伊: 有參加兒子獅子會會長之
        交接典禮。嗣於88年時，乙○○曾向伊詢及此份讓渡書
        之真偽，伊表示涂璉霧可作證為真，若係偽造，可以告
        伊，伊亦曾告訴涂璉霧，當時即可處理，伊不知為何拖
        至今日等語明確。
      (2)原告雖表示當時涂錦標、涂璉霧已經中風，根本不可能
        開車至證人之事務所，且證人於93、94年間，曾於電話
        中表示系爭讓渡書係伊前往家裡寫的，與證人證述之地
        點不符。況讓渡書上的印章並不清楚，且66年明輪公司
        結束合夥後，甲○○自公司出走，即未再持有明輪公司
        之股份，系爭讓渡書上所稱的「1,400股」並不實在云
        云。查涂錦標係於88月2月17日因腦中風入院治療，此
        有原告出具之涂錦標於中國醫藥大學附設醫院就醫證明
        書正本附卷可參，惟系爭股權讓渡書係於88年2月9日所
        書立，當時涂錦標尚未因腦中風入院治療，核與證人證
        述相符，故涂錦標當時誠有可能至證人之事務所辦理股
        份轉讓事宜，顯見原告所稱涂錦標當時人已癱瘓而意識
        不清，並無能力思考讓渡事宜等詞，不足採信。參之前
        述證人與兩造現均無親屬、僱傭或同居之關係，衡情即
        無虛偽陳述，而自陷偽證罪責之理，堪認前述證人上開
        所言，應屬信實，足資採信。
      (3)原告雖指摘自78年起明輪公司之大小章即由涂錦標親交
        原告掌管，連涂錦標亦不可能取得該印章，係88年7 月
        間被告藉訴外人涂琍琍照顧涂璉霧之際，趁機取得印鑑
        、證件後偽造該讓渡書後始辦理過戶，此即被告遲遲未
        依明輪公司章程規定於82年2月間受讓股份時即會同涂
        錦標辦理股權過戶手續，而遲至88年7月始辦理股權過
        戶之原因云云，惟就其所述上開事實，原告並未能舉證
        以實其說，其空言主張該事實，尚難採憑。
    3.綜上所述，本件就系爭股權讓渡書，被告方面已證明其為
      真正，今原告方面空言否認該讓渡書係偽造而提起本件確
      認之訴，為無理由，應予駁回。
    4.本件為判決基礎之事證已臻明確，兩造其餘攻擊防禦方法
      及所提證據，或聲請調查之證據，經本院審酌後，認為均
      不影響本院前揭審認結論，爰不逐一論駁，併此敘明。
五、訴訟費用負擔之依據：民事訴訟法第78條。
中    華    民    國    95    年    6     月    2     日
                  民事第三庭    法  官  李 悌 愷
以上正本係照原本作成。
如對本判決上訴，須於判決送達後20日內向本院提出上訴狀。
中    華    民    國    95    年    6     月    2     日
                                書記官


司法院資訊處製作；財團法人民間司法改革基金會備份。
